【裁判字號】    89,訴,254
【裁判日期】    890623
【裁判案由】    業務過失致死
【裁判全文】
臺灣嘉義地方法院刑事判決                          八十九年度訴字第二五四號
    公  訴  人  臺灣嘉義地方法院檢察署檢察官
    被      告  甲○○
右列被告因業務過失致死案件，經檢察官提起公訴（八十九年度偵字第二八七九號）
，本院判決如左︰
    主  文
甲○○從事業務之人，因業務上之過失致人於死，處有期徒刑陸月。緩刑年。
    事  實
一、甲○○經營營造業，為從事業務之人，轉承攬享茂企業有限公司再承攬臺朔重工
    股份有限公司承攬位於嘉義縣新港鄉中洋工業區二號南亞塑膠工業股份有限公司
    ＣＣＬ三廠自動倉庫新建工程中安裝部分，並僱用勞工陳清風等擔任工作。甲○
    ○明知所僱用之勞工必須爬上高約十點三三公尺之自動倉庫巷道，通過木質角材
    ，屬於有墜落之虞之工作場所，為避免發生墜落之危險，應提供符合標準之必要
    安全衛生設備及相關之安全衛生設施，以防止發生危險，竟不依規定提供符合標
    準之必要安全衛生設備、未設置勞工安全衛生人員並實施自動檢查，未對所僱用
    勞工施以從事工作及預防災變所必要之安全衛生教育訓練，未訂定適合其需要之
    勞工安全衛生工作守則，供勞工遵循，而依現場工地之情形，亦無不能注意之情
    況，竟疏未注意，致勞工陳清風於民國八十九年三月二十二日上午十時三十分許
    ，在工作時，因欲跨越自動倉庫巷道，借助踩踏之木質角材時，因木材結眼處斷
    裂，而由十點三二公尺高處跌落地面，致胸部、肺部挫傷，送醫後不治死亡。
二、案經台灣嘉義地方法院檢察署檢察官相驗後自動檢舉偵查起訴。
    理  由
一、訊據被告坦承右揭事實不諱，核與證人張清雲證述之情節相符，並有現場照片十
    幀在卷可稽，被害人陳清風確係因上開意外事故受傷不治死亡，亦經臺灣嘉義地
    方法院檢察署檢察官督同檢驗員相驗明確，有相驗屍體證明書、驗斷書、及勘驗
    筆錄等在卷可憑。按雇主應有符合標準之必要安全衛生設備，防止有墜落之虞之
    作業場所引起之危害；又雇主應依其事業之規模、性質，實施安全衛生管理；並
    應依中央主管機關之規定，設置勞工安全衛生組織、人員。雇主對於第五條第一
    項之設備及作業，應訂定自動檢查計畫實施自動檢查；又雇主對於在高度兩公尺
    以上之處所（工作台之邊緣及開口部分等除外）進行作業，勞工有墜落之虞者，
    應以架設施工架等方法設置工作台。雇主依前項規定設置工作台有困難時，應採
    取張掛安全網，使勞工使用安全帶等防止因墜落而致勞工遭受危險之措施，勞工
    安全衛生法第五條第一項第五款、第十四條第一項、第二項、勞工安全衛生設施
    規則第二百二十五條分別定有明文。被告為該承攬工程之事業主，自應注意遵守
    上開規定，且依災害發生現場之工作場所現況觀之，並無不能注意之情事，而本
    件災害現場自動倉庫巷道雖有張設安全網之設施，惟於吊裝高架吊車上軌道時，
    先行拆除，所以災害當時被害人墜落處，未張設安全網。而被害人因欲跨越自動
    倉庫巷道時，僅借由橫放之木質角材，未設置適當通道且張設之安全網拆除後，
    未再予張掛，造成不安全環境。被害人跨越自動倉庫巷道時，未將身上配帶之安
    全帶，妥為掛置於固定點，造成不安全動作，以致墜地傷重死亡。其基本原因，
    乃係(一)未設置勞工安全衛生人員並實施自動檢查。(二)未對所僱勞工施以從事工作
    及預防災變所必要之安全衛生教育訓練。(三)未訂定適合其需要之勞工安全衛生工
    作守則，供勞工遵循，有臺灣省政府勞工處南區勞動檢查所函附職業災害檢查報
    告書在卷可稽，顯然疏未注意遵守上開規定，以致造成被害人工作時不慎意外墜
    地，被告顯有過失至明，且其過失行為與被害人之死亡間，並有相當因果關係。
    本件事證明確，被告之犯行洵堪認定。
二、本件被告係承攬工程之負責人，為其自承在卷，為從事業務之人，對於有墜落之
    虞之作業場所，因過失而未提供符合標準之必要安全設備及上揭相關之安全衛生
    設施，致發生死亡災害，核其所為，係犯刑法第二百七十六條第二項、勞工安全
    衛生法第三十一條第一項之罪。被告以一行為觸犯上開二罪名，為想像競合犯，
    應從一重處斷。爰審酌被告之過失程度，所生之危害、事故發生後之態度及事後
    已與被害人家屬為民事和解等一切情狀，量處如主文所示之刑。又被告前未曾受
    有期徒刑以上刑之宣告，有台灣高等法院被告全國前案紀錄表、台灣嘉義地方法
    院檢察署刑案資料查註紀錄表在卷可查，經此教訓，應知警惕，當無再犯之虞，
    本院認以暫不執行刑罰為適當，爰併諭知緩刑三年，以勵自新。
三、據上論斷，應依刑事訴訟法第二百九十九條第一項前段，勞工安全衛生法第三十
    一條第一項、刑法第二百七十六條第項、第十一條前段、第五十五條、第七十四
    條第一款、罰金罰鍰提高標準條例第一條前段，判決如主文。
本案經檢察官游悅晨到庭執行職務。
中    華    民    國      八十九      年      六      月      二十三    日
                            臺灣嘉義地方法院刑事第一庭
                                        法  官  洪  秀  一
右正本證明與原本無異。
如不服本判決，應於判決送達後十日內向本院提出上訴狀( 應附繕本 )。
中    華    民    國      八十九      年      六      月      二十三    日
            書記官  陳  湘  蓉
附錄本判決論罪之法條：
刑法第二百七十六條第二項
從事業務之人，因業務上之過失犯前項之罪者，處五年以下有期徒刑或拘役，得併科
三千元以下罰金。
勞工安全衛生法第三十一條第一項
違反第五條第一項或第八條第一項之規定，致發生第二十八條第二項第一款之職業災
害者，處三年以下有期徒刑﹑拘役或科或併科新台幣十五萬元以下罰金。


司法院資訊處製作；財團法人民間司法改革基金會備份。
